【裁判字號】    90,台上,2983
【裁判日期】    900517
【裁判案由】    違反山坡地保育利用條例
【裁判全文】
最高法院刑事判決                                九十年度台上字第二九八三號
    上  訴  人  乙○○
                甲○○
右上訴人等因違反山坡地保育利用條例案件，不服台灣高等法院中華民國八十七年八
月五日第二審更審判決（八十七年度上更(二)字第二二六號，起訴案號：台灣基隆地方
法院檢察署八十三年度偵字第一四五八、二四九七號），提起上訴，本院判決如左：
    主  文
上訴駁回。
    理  由
按刑事訴訟法第三百七十七條規定，上訴於第三審法院，非以判決違背法令為理由，
不得為之。是提起第三審上訴，應以原判決違背法令為理由，係屬法定要件。如果上
訴理由狀並未依據卷內訴訟資料，具體指摘原判決不適用何種法則或如何適用不當，
或所指摘原判決違法情事，顯與法律規定得為第三審上訴理由之違法情形，不相適合
時，均應認其上訴為違背法律上之程式，予以駁回。本件上訴人乙○○、甲○○上訴
意旨略稱：(一)、森林係指林地及其群生竹、木之總稱，森林法第三條第一項前段定有
明文。故林地上需有群生竹、木之情形，始有森林法之適用，並據此區別森林、草地
（原）等天然地形。且同法第三十九條第一項規定：「森林所有人，應檢具森林所在
地名稱、面積、竹、木種類、數量、地圖及計畫，向主管機關申請登記」。然據基隆
市政府八十七年七月七日八七基建農字第○六四八二二號覆原審法院函可知，上開二
地號並未經林務機關或其他單位、個人施行造林，且該區亦無原始林之記載。再觀諸
該函檢附之航空攝影、野外調查、修測案地比對航空圖，所稱雜林究為何義，是否包
括雜草在內，該函並未為任何說明，足證前揭地號上並無「森林」存在，自無適用森
林法之餘地。且航測圖僅係就地形、地勢為約略記錄，並非詳實之地籍地形資料，此
可由該航測圖上並未顯示上訴人於本件土地上之建物資料，即可明悉，自無法作為判
斷上開林地上究竟有無竹木之證明。(二)、偵字第一四五八號卷附第七、八頁之十二幀
相片，並未標示所在之地號，且屬上訴人整地後之照片，根本無從判斷是否有林木與
周遭林地連綿相思樹雜林。且觀諸照片，僅能證明有整地之事實，並無從判斷原有地
物狀態，原審認「造成明顯林木遭剷除，土石裸露，水土流失，違反森林、山坡地保
育利用之情狀，足見前揭土地上原有森林存在云云」，顯有判決不備理由之違誤云云
。
惟查：證據之取捨、事實之認定，乃事實審法院職權行使之範圍，茍其證據之取捨及
事實之認定，不違背經驗法則與論理法則，即不容任意指摘為違法，而據為上訴第三
審之適法理由。原判決依據乙○○之供述，證人台灣省公路局第一區工程處幫工程司
顏豐政、基隆市暖暖區八南里里長鍾金龍、基隆市警察局第三分局八堵派出所警員鄭
泰隆等人之證述，及經甲○○二次簽名其上之基隆市政府會勘紀錄、現場照片三十二
張、基隆市地政事務所繪製之現場土地複丈成果圖、土地登記簿謄本、台灣省山坡地
範圍地段明細表、基隆市政府八十四年七月十一日八四基府建農字第五八七二八號函
、第一審勘驗筆錄、航測圖等證據，綜合判斷，認上訴人等與已判決確定之華明雄、
邱富寶、陳志國等人，在基隆市○○區○○段八堵南小段乙○○共有之二○九之四、
二○九之九地號土地，日勝建設股份有限公司所買之同小段二○九、二○九之二、二
○九之三、二○九之六、二○九之七、二○九之八、二○九之一○、二○九之一五、
二○九之一六等地號土地，國有同小段二○五之六、二○五之一○三地號之林地，台
灣鐵路管理局所有之同小段二○九之五、二○九之一三地號及台灣省交通處公路局所
有之同小段二○九之一九、二○九之二○、二○九之二一、二○九之二二、二○九之
二四、二○九之二五地號等土地中確有擅自開挖整地，影響排水致生水土流失及人車
安全之具體公共危險等犯行，因而撤銷第一審關於上訴人等之判決，改判仍論處上訴
人等共同違反於山坡地開挖整地，應先擬具水土保持計畫，送請各該目的事業主管機
關會同主管機關核定並監督實施之規定，而擅自經營使用山坡地，致生公共危險罪刑
，已敘明所憑之證據及認定之理由。而以上訴人等否認有上開犯行，辯稱並未妨害人
車安全及造成具體危險云云，乃卸責之詞，不足採信，於理由內詳加說明及指駁。經
核所為論斷，均與卷內資料相符，從形式上觀察，並無認定事實不依證據或有何採證
違背經驗法則、論理法則等違法情形存在。而前揭二○五之六、二○五之一○三地號
係屬國有之林地，雖未經林務機關或其他單位、個人為施行造林之登記，惟事實審法
院非不得依案內所有證據資料，本於調查所得心證，分別定其取捨而為事實之判斷。
是原審依憑七十七年三月之航測圖，對照附於八十三年度偵字第一四五八號卷內與警
卷內之多幀相片所示，除開挖部分因土石裸露外，其周遭鄰地上俱見連綿相思樹林，
並審酌基隆市政府八十七年七月七日八七基府建農字第○六四八二二號函暨檢附之台
灣省政府農林廳林務局函、土地登記簿謄本、修測案地比對航測圖等 (見原審更(二)卷
第二七至三十頁 )，認該林地於上訴人等開挖濫墾前，其上原覆蓋連綿相思樹雜林，
自係林地上群生之林木，核屬森林法所規定之森林，並詳予論述此部分取捨證據與證
據證明力得心證之判斷理由，非惟無上訴意旨所指之「根本無從判斷是否有林木與周
遭林地連綿相思樹雜林」，及判決不備理由等情形，且屬事實審法院採證認事之職權
行使，自不容上訴人等任意指摘。上訴意旨，非依卷內資料執為指摘，徒就原判決已
說明之事項，及原審採證認事之職權行使，任意指摘為違法，且為事實之爭執，顯與
法律規定得為第三審上訴理由之違法情形，不相適合。其上訴違背法律上之程式，應
予駁回。
據上論結，應依刑事訴訟法第三百九十五條前段，判決如主文。
中      華      民      國     九十     年      五      月     十七     日
                              最高法院刑事第十庭
                                  審判長法官  陳  炳  煌
                                        法官  楊  商  江
                                        法官  韓  金  秀
                                        法官  吳  信  銘
                                        法官  徐  文  亮
      右正本證明與原本無異
                                              書  記  官
中      華      民      國     九十     年      五      月    二十二    日


司法院資訊處製作；財團法人民間司法改革基金會備份。
